【裁判字號】    98,交聲,1999
【裁判日期】    990329
【裁判案由】    違反道路交通管理處罰條例聲明異議
【裁判全文】
臺灣桃園地方法院交通事件裁定        98年度交聲字第1999號
原處分機關  交通部公路總局新竹區監理所
異  議  人
即受處分人  戊○○
上列異議人因違反道路交通管理處罰條例案件，對於交通部公路
總局新竹區監理所於民國98年8 月13日，以壢監裁字第裁53-CG0
000000號所為之處分（原舉發案號：臺北縣政府警察局98 年6月
18日北縣警交字第CG0000000 號），聲明異議，本院裁定如下：
    主  文
原處分撤銷。
戊○○不罰。
    理由
一、原處分意旨略以：異議人即受處分人戊○○於民國98年6 月
    3 日下午3 時48分許，駕駛車牌號碼7773-TR 號自用小客車
    ，行經有燈光號誌管制之臺北縣蘆洲市○○路與永樂街口（
    往五股方向）時，闖紅燈行駛，為警掣單逕行舉發後移送原
    處分機關裁處。原處分機關以異議人因前案（舉發通知單號
    碼：A00000000 號）曾陳述上開自用小客車已於98年3 月24
    日辦理拒不過戶註銷登記，並檢附內容略為異議人已於97年
    4 月將上開自用小客車出售予丁○○之登報啟事，嗣經原處
    分機關發函請求丁○○陳述意見，丁○○卻於該案指稱上開
    自用小客車已於97年3 月初遭異議人質押在當鋪，異議人前
    揭登報內容說謊。原處分機關因而認異議人仍為上開自用小
    客車之所有人無誤，舉發機關移送之舉發事實無訛，且異議
    人未於98年7 月18日應到案日期前到案陳述，乃依違反道路
    交通管理處罰條例第53條第1 項及道路交通管理事件統一裁
    罰基準及處理細則第43條、第44條、第67條，於98年8 月13
    日以壢監裁字第裁53-CG0000000號違反道路交通管理事件裁
    決書，裁處異議人罰鍰新台幣（下同）3,600 元在案，此有
    上開舉發通知單、裁決書各1 紙在卷可稽云云。
二、異議意旨略以：伊所有之車牌號碼7773-TR 號自用小客車前
    已辦妥車輛拒不過戶註銷登記，是本件之違規行為與伊無關
    ，為此聲明異議，請求撤銷原處分等語。
三、按，舉發單位依道路交通管理處罰條例第7 條之2 第1 項之
    規定逕行舉發時，應記明車輛牌照號碼、車型等可資辨明之
    資料，以汽車所有人為被通知人製單舉發；受道路交通管理
    處罰條例之處罰，該受舉發違反道路交通管理事件之受處罰
    人，認為受舉發之違規行為應歸責他人者，應於舉發違反道
    路交通管理事件通知單應到案日期前，檢附相關證據及應歸
    責人相關證明文件，向處罰機關告知應歸責人，處罰機關應
    即另行通知應歸責人到案依法處理。逾期未依規定辦理者，
    仍依本條例各該違反條款規定處罰，道路交通管理處罰條例
    第7 條之2 第4 項、第85條第1 項分別定有明文。亦即立法
    者考量逕行舉發之交通違規案件，對於認定違規行為人是否
    確為汽車所有人抑或另有其人，有事實上之困難，基此，為
    求行政上之效率及便宜，且交通違規案件性質上非屬犯罪案
    件，故逕認汽車所有人即為違規行為人，並將舉證責任轉換
    至受處罰人。惟按，違反行政法上義務之行為非出於故意或
    過失者，不予處罰。行政罰法第7 條第1 項定有明文。前揭
    道路交通管理處罰條例第85條第1 項之規定，僅為舉證責任
    之轉換，並非對行為人違反行政法上義務之行為處罰之主觀
    要件之特別規定，茍受處罰人於罰鍰處分確定前，已能舉證
    說明或經法院調查實際上另有可歸責之行為人者，自不得以
    受處罰人已逾道路交通管理處罰條例第85條第1 項規定之期
    間，即認其已失異議之權利，亦不得令非行為人之異議人受
    罰鍰之處分。末按，道路交通管理處罰條例所稱之「汽車所
    有人」之意義為何，該條例雖無明文規定，然因汽車屬於動
    產，其所有權之移轉因交付始生效力，不以向監理機關聲請
    過戶為必要，此觀諸民法第761 條第1 項規定甚明；至於在
    公路監理機關所為過戶行為，應屬行政上之管理事項，不因
    此生物權移轉之效力（最高法院70年度臺上字第3077號、71
    年度臺上字第3923號、72年度臺上字第1933號裁判意旨可資
    參照）。從而，「汽車所有人」之認定，並不得僅憑車籍資
    料上登錄為車主，即逕予認定為所有人，而須從實質法律關
    係之變動認定汽車所有權之歸屬。
四、經查：
  (一)本件原登記異議人戊○○所有之牌號7773-TR 號自用小客車
    確有於上揭時、地，為警逕行舉發違規闖紅燈之事實，固為
    異議人所不爭執，且有舉發照片2 張及臺北縣政府警察局98
    年6 月18日北縣警交字第CG0000000 號舉發違反道路交通管
    理事件通知單在卷足憑（見本院卷第2 、15、17頁），上開
    自用小客車之違規事實，堪以認定。
  (二)次查，異議人戊○○於前案（舉發通知單號碼：A00000000
    號）曾陳述上開自用小客車已於98年3 月24 日 辦理拒不過
    戶註銷登記，並檢附內容略為異議人已於97年4 月將上開自
    用小客車出售予丁○○之登報啟事，嗣經原處分機關發函請
    求丁○○陳述意見，丁○○卻於該案指稱上開自用小客車已
    於97年3 月初遭異議人質押在當鋪，異議人前揭登報內容說
    謊等語，以及本件異議人亦未於98年7 月18日到案日前，提
    出受舉發之違規行為應歸責之他人之相關證明資料乙節，有
    上開前案之異動登記書、登報資料、戊○○於98年5 月12日
    之交通違規案件陳述單、原處分機關下轄中壢監理站98年4
    月3 日竹監壢字第0983004928函（函丁○○表示意見）及丁○○於98年7月8日之交通違規案件陳述單在卷，堪可認定。
  (三)惟查：上開車牌號碼7773-TR 號自用小客車原為異議人於97
    年2 月購買而所有之中古車輛，異議人於97年3 月11日偕同
    丁○○，由丁○○駕駛該車至「台新當舖」，向該當鋪質當
    借款，而交付上開自用小客車予「台新當舖」，「台新當舖
    」則於97年5 月7 日就上開自用小客車與丙○○簽立「流當
    品讓渡合約」，並於同日下午5 時30分許交付上開自用小客
    車予丙○○，而丙○○復於97年5 月8 日以「台新當舖」之
    名義代售上開自用小客車予乙○○，並經「台新當舖」再與
    乙○○簽立「流當品讓渡合約」，且於同日下午6 時45分許
    交付上開自用小客車予乙○○，乙○○則再98於年6 月3 日
    將上開自用小客車售予甲○○（男，68年12月30日生，身分
    證統一編號：Ｚ000000000號），並於同日下午3 時交付該車
    予甲○○使用乙節，業據證人丙○○、乙○○、甲○○到庭
    結證屬實（見本院卷第46至47頁、第55頁至第55頁背面、第
    69頁背面、第76頁背面），並有台新當舖陳報狀1 紙、流當
    品讓渡合約書2 紙、汽車買賣合約書1 紙在卷（見本院卷第
    37 頁 、第39頁、第49頁、第57頁），是以本件舉發之違規
    行為既係於98年6 月3 日下午3 時48分，則該違規之行為人
    應為甲○○之事實，堪以認定，且該事實亦據甲○○坦承在
    卷（見本院卷第76頁背面），從而，異議人並非本件上開小
    用客車之所有人及駕駛人，至為酌然。
  (二)再者，本件異議人雖未依道路交通管理處罰條例第85條第1
    項之規定提出受舉發之違規行為應歸責之他人之相關證明資
    料，惟其既於異議期間內合法提出異議，並經本院調查結果
    ，異議人確非車牌號碼7773 -TR號自用小客車之所有人，且
    非本件舉發違規行為之行為人，參照前揭說明，異議人主觀
    上就本件舉發之違規行為，既無故意亦無過失，即無令其負
    擔本件違規處分責任之理由。
五、綜上所述，異議人既已非上開車號車輛之實際所有人，亦非
    駕駛人，自不應受處罰，原處分機關以異議人有前揭違規行
    為之歸責事由據以裁罰，容有未洽。是本件異議人之異議為
    有理由，應由本院將原處分撤銷，改諭知異議人不罰。
據上論結，應依道路交通管理處罰條例第87條第2 項、道路交通
案件處理辦法第20條前段，裁定如主文。
中    華    民    國    99    年    3     月    29    日
                    交通法庭    法  官  黃立昌
以上正本證明與原本無異。
如不服本裁定，應於裁定送達後5 日內向本院提出抗告狀。
                                書記官  張懿昀
中    華    民    國    99    年    3     月    29    日

司法院資訊處製作；財團法人民間司法改革基金會備份。
